【裁判字號】    98,交聲,4161
【裁判日期】    981221
【裁判案由】    違反道路交通管理處罰條例聲明異議
【裁判全文】
臺灣臺北地方法院交通事件裁定        98年度交聲字第4161號
移送機關即
原處分機關  臺北市交通事件裁決所
異  議  人
即受處分人  甲○○
上列異議人即受處分人因違反道路交通管理處罰條例案件，對於
臺北市交通事件裁決所民國98年11月17日所為之北市裁罰字第裁
22-AN0000000號裁決（原舉發違反道路交通管理事件通知單：臺
北市政府警察局98年9月10日北市警交字第AN0000000號），聲明
異議，本院裁定如下：
    主  文
異議駁回。
    理  由
一、原處分意旨略以：異議人即受處分人甲○○騎乘車牌號碼68
    5-DEP 號重型機車（下稱本案重型機車），於民國98年8 月
    25日下午4 時13分許，行經臺北市○○○路○ 段與和平東路
    2 段路口附近時，因有機器腳踏車，不在規定車道行駛之違
    規行為，經臺北市政府警察局大安分局（下稱原舉發機關）
    員警拍照採證並逕行製單舉發，嗣經原處分機關認異議人違
    規事實明確，依道路交通管理處罰條例第45條第13款規定，
    裁處異議人罰鍰新臺幣（下同）600 元，並依同條例第63條
    第1 項第1 款記違規點數1 點。
二、聲明異議意旨略以：因慢車道都是汽車、公車，異議人才會
    騎到禁行車道（該車道沒有汽車），異議人想知道機車路權
    何在，為此聲明異議，請求撤銷原處分。
三、按機器腳踏車之汽車駕駛人，不在規定車道行駛者，處600
    元以上1,800 元以下罰鍰，道路交通管理處罰條例第45條第
    1 項第13款定有明文。又汽車駕駛人有第45條之情形者，除
    依原條款處罰鍰外，並予記違規點數1 點，同條例第63條第
    1 項第1 款亦有明文。
四、本院之判斷：
    異議人固不否認其於上開時地，騎乘本案重型機車行經臺北
    市○○○路○ 段與和平東路2 段路口附近等情，惟矢口否認
    有何違反道路交通管理處罰條例行為，辯稱因慢車道皆是公
    車、汽車，其才會行駛禁行車道云云。經查：
(一)、本案異議人於上開時、地駕駛本案重型機車，為原舉發機關
    拍照採證逕行舉發有機車行駛禁行車道等節，有臺北市政府
    警察局98年9 月10日北市警交大字第AN0000000 號舉發違反
    道路交通管理事件通知單、臺北市交通事件裁決所98年11月
    17日北市裁罰字第裁22-AN0000000號裁決書、臺北市政府警
    察局大安分局98年10月27日北市警安分交字第09833731900
    號函各1 份及採證照片1 張在卷可憑，並為異議人所不爭執
    （參本院卷第6 頁、第8 頁、第11頁），足堪認定。
(二)、交通及道路主管機關為有效維持行車安全與秩序，乃依其職
    權進行各項交通號誌、標誌及標線之設置規劃，主管機關之
    所以於本案舉發地點之內側2 車道劃設「禁行機車」標線，
    無非係因該路段道路甚寬、車道眾多，車流量甚大，為有效
    管理汽車與機車之行駛路線，遂規劃設置內側2 車道均為禁
    行機車車道，以避免汽、機車因體積、速度、行駛特性之不
    同，造成相互爭道行駛之情形。細究本案舉發所憑之採證照
    片所示，內側第1 、2 車道地面上以鮮黃大型字體繪製「禁
    行機車」標線，清楚顯示該道路內側第1 、2 車道禁止騎乘
    機車，第3 、4 車道則未標示「禁行機車」之標線，異議人
    卻選擇騎乘本案重型機車於禁行機車之內側第2 車道，是異
    議人確係違規至明。又舉發照片中雖有公車、汽車行駛於第
    3 、4 車道，惟第4 車道（照片右上角處），除緊臨路旁排
    班之計程車外，尚無汽車或公車行駛，公車行駛之車道後方
    亦有機車跟隨於後，是第3 、4 車道之車流，也非完全堵塞
    至不能行駛之程度，機車尚有行駛之空間，異議人辯以前詞
    ，難以採信。再者，異議人如遇交通壅塞情形，理應於第3
    、4 車道減速慢行，而非自行任意變換行駛於禁行車道，徵
    之臺北市政府警察局大安分局98年10月27日北市警安分交字
    第09833731900 號函中說明二略以：「…查違規地點係同向
    四線車道，標線劃設清楚明確內側第一及第二車道繪有『禁
    行機車』，第三及第四車道係供機車行駛，如遇交通壅塞應
    在規定車道內循序前進，而非改行其他禁行車道…」益明，
    勾稽以上，異議人違規事實，堪予認定。
(三)、綜上所述，異議人於上開時、地因有機器腳踏車，不在規定
    車道行駛之違規行為，應堪予認定，異議人為此聲明異議，
    為無理由，應予駁回。
五、據上論斷，應依道路交通案件處理辦法第19條，裁定如主文
    。
中    華    民    國    98    年    12    月    21    日
                    交通法庭  法  官  藍家偉
以上正本證明與原本無異。
如不服本裁定，應於裁定送達後5 日內向本院提出抗告狀（須附
繕本）。
                              書記官  呂慧娟
中    華    民    國    98    年    12    月    21    日

司法院資訊處製作；財團法人民間司法改革基金會備份。
